【裁判字號】    99,訴,238
【裁判日期】    991005
【裁判案由】    毒品危害防制條例等
【裁判全文】
臺灣桃園地方法院刑事判決               99年度訴字第238號
公  訴  人  臺灣桃園地方法院檢察署檢察官
被      告  丙○○
選任辯護人  邱鎮北律師
被      告  乙○○
選任辯護人  簡長輝律師
上列被告因毒品危害防制條例案件，經檢察官提起公訴，本院判
決如下：
    主  文
丙○○明知禁藥而轉讓，累犯，處有期徒刑拾月；又共同明知禁
藥而轉讓，累犯，處有期徒刑壹年陸月。應執行有期徒刑貳年貳
月。
乙○○犯如附表一所示之罪，各處如附表一所示之刑，扣案如附
表二所示之第二級毒品沒收銷燬，未扣案販賣第二級毒品所得共
新臺幣壹佰零肆萬元沒收，如全部或一部不能沒收時，以其財產
抵償之。應執行有期徒刑拾參年陸月，扣案如附表二所示之第二
級毒品沒收銷燬，未扣案販賣第二級毒品所得共新臺幣壹佰零肆
萬元沒收，如全部或一部不能沒收時，以其財產抵償之。
乙○○其餘被訴部分無罪。
    事  實
一、丙○○前因違反電子遊戲場業管理條例案件，經臺灣屏東地
    方法院以92年度易字第763 號判處有期徒刑6 月，於民國94
    年5 月23日繳納易科罰金執行完畢。詎猶不知悔改，明知安
    非他命係毒品危害防制條例第2 條第2 項第2 款規定列管之
    第二級毒品及藥事法所規定之禁藥，不得持有、轉讓，竟分
    別於下列時、地，為以下犯行：
（一）丙○○基於轉讓第二級毒品（即禁藥）安非他命之犯意，
      於98年5 月間某日，在桃園縣蘆竹鄉○○路某汽車旅館內
      賭博時，無償轉讓安非他命與乙○○、戊○○、己○○施
      用。
（二）丙○○與真實姓名年籍不詳綽號「憲昌」之成年男子（下
      稱：「憲昌」），共同基於轉讓第二級毒品（即禁藥）安
      非他命之犯意，於98年9 月15日凌晨，丙○○位於桃園縣
      桃園市○○路某大樓之「憲昌」租屋處時，先接獲丁○以
      0000000000號行動電話來電表示，欲向其調取第二級毒品
      安非他命1 兩等語，嗣丁○即前往上址，並於抵達後再以
      電話通知丙○○，丙○○即指示「憲昌」下樓將安非他命
      1 兩交與丁○，並向丁○收取新臺幣（下同）48,000元。
二、乙○○（綽號重陽）明知安非他命係毒品危害防制條例第2
    條第2 項第2 款規定列管之第二級毒品及藥事法所規定之禁
    藥，不得持有、轉讓及販賣，竟分別於下列時、地，為以下
    犯行：
（一）乙○○基於轉讓第二級毒品（即禁藥）安非他命之犯意，
      分別於97年底及98年2 、3 月間某日，在其位於桃園縣蘆
      竹鄉○○路之租屋處，無償轉讓安非他命與己○○施用共
      二次。
（二）乙○○與甲○○原未熟識，然因甲○○原欲購買半公斤（
      即約14兩）之第二級毒品安非他命，遂透過己○○向乙○○表示欲購買安非他命，乙○○得知後，即基於販賣第二
      級毒品安非他命之犯意，先透過某真實姓名年籍不詳之南
      部友人取得安非他命11兩，即於98年5 月8 日下午，與己○○、甲○○相約在桃園縣蘆竹鄉○○路風車西餐廳之停
      車場，當場以每兩約6 萬元之代價（即總價為66萬元），
      販賣安非他命11兩與己○○、甲○○。
（三）乙○○基於販賣第二級毒品安非他命之犯意，於98年6 月
      底，在其桃園縣桃園市○○○街住處，以10萬元之價格，
      販賣安非他命1兩與丁○。
（四）乙○○基於販賣第二級毒品安非他命之犯意，於98年7 、
      8 月間某日，在其桃園縣桃園市○○○街住處，以28萬元
      之價格，販賣安非他命7兩與丁○。
三、案經臺灣桃園地方法院檢察署檢察官指揮桃園縣政府警察局
    偵查起訴。
    理  由
甲、有罪部分：
壹、程序方面：
一、按刑事訴訟法第159 條第1 項明定被告以外之人，於審判外
    之言詞或書面陳述，除法律有規定者外，不得作為證據，用
    以保障被告之反對詰問權。而本法所規定傳聞法則之例外，
    其中就被告以外之人於偵查中向檢察官所為之陳述，因檢察
    官代表國家偵查犯罪時，原則上當能遵守法定程序，且被告
    以外之人如有具結能力，仍應依法具結，以擔保其係據實陳
    述，故於第159 條之1 第2 項明定「除顯有不可信之情況者
    外」，得為證據；又被告以外之人於檢察事務官、司法警察
    官或司法警察調查中所為之陳述，基於實體發現真實之訴訟
    目的，依第159 條之2 規定，如與審判中之陳述不符時，經
    比較結果，其先前之陳述，相對「具有較可信之特別情況」
    ，且為證明犯罪事實存否所「必要」者，經證明其調查中所
    為陳述絕對「具有可信之特別情況」，且為證明犯罪事實之
    存否所「必要」者，亦例外地賦與證據能力。而所謂「顯有
    不可信性」、「相對特別可信性」與「絕對特別可信性」，
    係指陳述是否出於供述者之真意、有無違法取供情事之信用
    性而言，故應就偵查或調查筆錄製作之原因、過程及其功能
    等加以觀察其信用性，據以判斷該傳聞證據是否有顯不可信
    或有特別可信之情況而例外具有證據能力，並非對其陳述內
    容之證明力如何加以論斷，二者之層次有別，不容混淆。經
    查：
（一）證人即同案被告丁○於警詢及偵查中所為之陳述：按證人
      丁○之警詢筆錄，係於98年12月9 日所為，較上開事實欄
      一之（二）、二之（三）、（四）所示犯罪事實之案發時
      間均相隔未久，其對本案所有情事自當記憶較為清晰，且
      其當時未直接面對被告乙○○、丙○○，心理壓力較小，
      顯然較無外力干擾或介入，又其為警詢筆錄當時，因同身
      具被告身份，故有委任辯護人陪同接受訊問，且其最後接
      受員警詢問「以上述筆錄是否是在你自由意識下陳述？」
      ，其亦回答「是」（見偵卷G 第443 頁）等語，足認證人
      丁○警詢時之陳述之任意性、信用性已獲確保，而具有較
      可信之特別情況；另參以證人丁○既係接受被告丙○○轉
      讓毒品及向被告乙○○購買毒品之人，其分就被告丙○○
      有無轉讓、被告乙○○有無販賣毒品之事實自當最為知曉
      ，而認其證詞對被告丙○○、乙○○犯罪事實之存否具有
      必要性，揆之前開說明，在證明被告犯罪事實存否必要的
      情況下，從客觀上之環境或條件等觀察，其警詢之陳述，
      有足以取代審判中交互詰問之可信性保證，再者，證人丁○亦已於本院審理中到庭證述，而賦予被告丙○○、乙○○及其辯護人交互詰問之機會，是被告丙○○、乙○○之
      詰問權已足確保，因認證人丁○警詢時之陳述應有證據能
      力。次按證人丁○於檢察官偵訊時所為之陳述，業經具結
      在案，有其所書立之結文在卷可佐，且檢察官乃通曉刑事
      訴訟法相關規定之專業法律人士，並代表國家實施追訴犯
      罪之權責，衡諸常情，應無對其偵訊時，施以任何強暴、
      脅迫、利誘、詐欺、疲勞訊問、違法羈押或其他不正方法
      之可能，又證人丁○既已於審理中到庭證述接受交互詰問
      ，已確保被告丙○○、乙○○詰問權之保障；另辯護人未
      能舉出其他於上開時間接受檢察官偵訊時，有受何強暴、
      脅迫、利誘、詐欺、疲勞訊問、違法羈押或其他不正方法
      之訊問，自無顯不可信之情況，則揆諸上開條文之規定，
      其於檢察官偵訊時所為之陳述，自有證據能力。
（二）證人即同案被告己○○於警詢及偵查中所為之陳述：按證
      人己○○之警詢筆錄，係於98年12月11日所為，不僅較本
      件案發時間相隔較近，自對本案所有情事當記憶較為清晰
      ，且其當時未直接面對被告乙○○，心理壓力較小，顯然
      較無外力干擾或介入，又其於本院審理中亦陳稱，其於偵
      查中所為之陳述均係出於自由意志，並未受任何不當訊問
      等語，足認證人己○○警詢時之陳述之任意性、信用性已
      獲確保，而具有較可信之特別情況；另參以上開犯罪事實
      ，證人己○○既係向被告乙○○購買毒品及接受被告乙○○、丙○○轉讓毒品之人，其就被告乙○○、丙○○有無
      為上開犯罪事實自當最為知曉，而認其證詞對被告乙○○
      、丙○○犯罪事實之存否具有必要性，揆之前開說明，在
      證明被告乙○○、丙○○犯罪事實存否必要的情況下，從
      客觀上之環境或條件等觀察，其警詢之陳述，有足以取代
      審判中交互詰問之可信性保證，再者，證人己○○亦已於
      本院審理中到庭證述，而賦予被告乙○○、丙○○及其辯
      護人交互詰問之機會，是被告乙○○、丙○○之詰問權已
      足確保，因認證人己○○之警詢時之陳述應有證據能力。
      次按證人己○○於檢察官偵訊時所為之陳述，各次均經具
      結在案，有其所書立之結文各紙在卷可佐，且衡以檢察官
      應無對其偵訊時，施以任何強暴、脅迫、利誘、詐欺、疲
      勞訊問、違法羈押或其他不正方法之可能，又證人己○○
      既於審理中到庭證述接受交互詰問，已確保被告乙○○、
      丙○○詰問權之保障；另渠等辯護人未能舉出其他於上開
      時間接受檢察官偵訊時，有受何強暴、脅迫、利誘、詐欺
      、疲勞訊問、違法羈押或其他不正方法之訊問，自無顯不
      可信之情況，則揆諸上開條文之規定，其於檢察官偵訊時
      所為之陳述，自有證據能力。
（三）證人甲○○於偵查中所為之證述：按證人甲○○於檢察官
      偵訊時所為之陳述，均經具結在案，有其所書立之結文共
      3 紙在卷可佐，衡諸常情，檢察官應無對其偵訊時，施以
      任何強暴、脅迫、利誘、詐欺、疲勞訊問、違法羈押或其
      他不正方法之可能，又證人甲○○亦已於審理中到庭證述
      並接受被告乙○○及其辯護人行使交互詰問，自已確保被
      告詰問權之保障；再辯護人未能舉出其他於上開時間接受
      檢察官偵訊時，有受何強暴、脅迫、利誘、詐欺、疲勞訊
      問、違法羈押或其他不正方法之訊問，自無顯不可信之情
      況，則揆諸上開條文之規定，其於檢察官偵訊時所為之陳
      述，自有證據能力。
二、按被告以外之人於審判外之言詞或書面陳述，除法律有規定
    者外，不得作為證據，刑事訴訟法第159 條第1 項定有明文
    ；同法第159 條之5 規定被告以外之人，於審判外之陳述，
    雖不符前四條（指第159 條之1 至第159 條之4 ）之規定，
    而經當事人於審判程序同意作為證據，法院審酌該言詞陳述
    或書面陳述作成時之情況，認為適當者亦得為證據。而所謂
    「審酌該陳述作成時之情況，認為適當」者，係指依各該審
    判外供述證據製作當時之過程、內容、功能等情況，是否具
    備合法可信之適當性保障，加以綜合判斷而言（詳最高法院
    94年度台上字第3277號判決意旨、第5830號判決意旨）。除
    上述各該被告以外之人於審判外之陳述，其他本判決所引用
    之各該被告以外之人於審判外之陳述（含書面陳述），雖亦
    屬傳聞證據，惟當事人即被告丙○○及其辯護人於本院準備
    程序及審判期日中均表示同意作為證據而不予爭執，本院審
    酌結果，認上開證據資料製作時之情況，尚無違法不當及證
    明力明顯過低之瑕疵，亦認為以之作為證據應屬適當。揆諸
    前開規定，爰依刑事訴訟法第159 條之5 規定，認前揭證據
    資料均有證據能力。至其餘憑以認定被告犯罪事實之非供述
    證據（詳後述），查無違反法定程序取得之情，依同法第
    158 條之4 規定反面解釋，亦具證據能力。
貳、實體部分：
一、被告丙○○坦承有為事實一之（一）所示轉讓第二級毒品（
    即禁藥）安非他命與乙○○、戊○○、己○○犯行，並坦承
    有於事實一之（二）所示時、地，接聽丁○上揭來電表示欲
    向其調取第二級毒品安非他命1 兩；然矢口否認有為事實一
    之（二）所示犯行。其辯稱：丁○來電當時，我正在賭博，
    其雖表示要調取安非他命，但我未予理睬，係丁○自己跑來
    ，且我也未下樓交付安非他命云云。其辯護人辯稱：證人丁○之證述，前後不一，且監聽譯文亦不得作為認定被告丙○○犯行之補強證據，又該次丁○毒品交易之對象應係「憲昌
    」，而非被告丙○○，另無證據證明「憲昌」係受被告丙○○指示，其二人有犯意聯絡及行為分擔，故應認被告丙○○
    跟「憲昌」之間，未具犯意聯絡及行為分擔，而難為被告丙○○不利之認定。被告乙○○則坦承有為事實二之（一）所
    示轉讓第二級毒品（即禁藥）安非他命與己○○共2 次犯行
    ，且有受己○○所託，於事實二之（二）所示時、地，交付
    安非他命11兩與甲○○等情，又有交付安非他命6 兩或7 兩
    與丁○，並向其收取二、三十萬元之事實；惟矢口否認有為
    販賣第二級毒品安非他命之犯行。其辯稱：當時己○○表示
    甲○○欲購買安非他命，我就打電話給我南部朋友，之後我
    朋友再將安非他命交給我，我再交給己○○，我並未販賣，
    亦無賺取金錢；至丁○託我幫其購買安非他命，我就打電話
    給我朋友，並帶丁○去找我朋友，我並未販賣安非他命與丁○云云。其辯護人辯稱：就事實二之（二）所示犯行，證人
    己○○、甲○○均證述係調取毒品，並無涉及販賣意圖；至
    事實二之（三）、（四）所示犯行，證人丁○於警詢時接受
    不當詢問，且經警方告知被告乙○○有指證其有販賣毒品云
    云，致丁○產生報復心理，故證人丁○之證述顯屬不實，且
    其證述，又反覆不一，亦見其證述不堪足採，另因丁○、己○○與被告乙○○經常聚賭，而於聚賭期間，又常共用毒品
    ，故彼此間有代為購買毒品之行為，係屬常理，而證人丁○
    所交與被告乙○○之10萬元，究屬賭債抑或購毒之價金，亦
    無法確認，再卷附之監聽譯文，僅有一通係與販賣毒品有關
    ，自不足認定被告乙○○有為上開犯行云云。經查：
（一）就事實一之（一）所示被告丙○○轉讓第二級毒品（即禁
      藥）犯行：除據被告丙○○於偵查及審理中自白不諱，復
      有證人己○○於偵查及審理中之證述、證人戊○○、乙○○於偵查中之證述在卷足憑，足見被告丙○○之自白與事
      實相符，被告丙○○有為上開轉讓第二級毒品（即禁藥）
      犯行，應堪認定。
（二）就事實欄一之（一）、（二）所示被告丙○○轉讓第二級
      毒品（即禁藥）安非他命犯行：
   1、證人丁○於偵查及審理中證稱：「( 你是否認識丙○○？
      ) 認識。」、「( 怎麼認識？) 透過乙○○認識的。」、
      「( 你有無向丙○○買過毒品？) 有，買過一次。」、「
       (時間？地點？數量？) 時間我忘了，地點在桃園市○○
      路，丙○○請一個綽號叫憲昌的拿給我的，但是我是打電
      話給丙○○，買1 兩安非他命，4 萬8 千元，有實際完成
      交易。」、「(98 年9 月15日2 時22分你以行動電話
      0000000000撥打丙○○行動電話門號0000000000，有關通
      訊監察譯文內容【經當場提示丁○詳閱】是何意？) 我是
      要跟丙○○買安非他命1 兩，價錢4 萬8 千元。」、「(
      有無交易成功？在何處交易？何人在場？) 有交易成功，
      我是在桃園市○○路碧雲天汽車旅館旁邊的大樓，丙○○
      叫一名綽號憲忠的男子拿到大樓門口交給我，我就將新台
      幣4 萬8 千元交給他，那名男子將安非他命裝在煙盒內交
      付給我。」、「( 你總共跟丙○○買過幾次？) 1 次。」
      、「( 【提示通訊監察譯文】98年9 月15日2 時22分你以
      行動電話0000000000撥打丙○○行動電話門號0000000000
      ，譯文內容是何意？) 我是要跟丙○○買安非他命1 兩，
      價錢4 萬8 千元，有實際交易，這就是我上面講的跟丙○○買過唯一的一次安非他命，他是裝在香煙盒。」、「(
      譯文中的阿姊是誰？) 己○○。」、「( 【提示98年9 月
      15日凌辰2 點22分23秒你用0000000000撥打丙○○持用
      0000000000電話內容為我要拿一個，你自己下來，我不想
      給阿姐知道，邱答: 他要出去了，那你之前那一罐酒你買
      了嗎，你答: 我跟你講這罐酒現金的，所以找這一次那個
      啦等語】何意?)是我跟丙○○買安非他命，一個是指一兩
      ，印象中是4 萬5 千元，地點在桃園市○○路上，邱在該
      地賭博，是一個憲昌的男子拿下來的，阿姐是己○○，我
      不想給陳知道是怕被她罵，因為陳會罵我為何常這樣，二
      罐酒是指一兩的意思，這罐酒現金是說我拿現金跟他買，
      所以我這一次那個啦是指我這一次跟你買一兩安非他命是
      先拿現金給你。」、「( 當晚確實跟丙○○買安非他命?)
      是，但是毒品是憲昌拿下來的，我有交現金給憲昌。」、
      「( 數量是否一兩?)是。」、「( 地點在桃園市○○路?)
      是，詳細地址我不知道，是一棟大樓。」、「( 時間?)
      當天凌晨打完電話，我就馬上開車過去，詳細時間不記得
      。」、「( 【提示通訊監察譯文98年9 月15日2 時22分至
      23分，丁○以0000000000打給丙○○0000000000，B 指丁○、A 指丙○○，B ：你在哪？A ：你有在附近嗎？A ：
      沒有，我，我不想給阿姐知道。A ：他要出去了啊，那你
      之前那罐酒你買了嗎？B ：我跟你講，這罐酒現金的，所
      以我這次罐先那個啦。A ：喔。) 所謂1 個何意？這罐現
      金的，何意？阿姐是何人？)1個是1 兩安非他命，這罐現
      金的就是我丙○○調1 兩安非他命，他沒有下來他在賭博
      ，就憲章下來，憲章有拿1 兩安非他命給我，金額是4 萬
      5 ，有實際交易，阿姐是己○○。」、「( 譯文中丙○○
      講，那你之前那罐酒你買了嗎？何意？) 我原先要跟別人
      買安非他命結果買不到，所以才打電話給丙○○，要請他
      幫我調1 兩安非他命，結果他在賭博，才請憲章拿下來。
      」、「（這通是否就是你跟丙○○購買安非他命的譯文？
      ）是的，內容中的『一個』就是指『一兩』，『那罐酒』
      也是指『安非他命』，『這罐酒現金』指的就是『這次購
      買毒品要付現金』的意思。」、「( 金額是4 萬8 還是4
      萬5 ？) 價碼我真的忘了，是4 萬多。」、「（你在打電
      話給丙○○的時候，有無跟丙○○談好要買什麼毒品？）
      我請丙○○幫我調安非他命一兩。」等語（見偵卷G 第
      442 ～443 頁、452 ～455 頁、529 頁、548 ～549 頁、
      院卷三第182 ～185 頁），業與通訊監察譯文（98年9 月
      15日2 時22分至2 時23分，丁○使用0000000000號行動電
      話撥打與被告丙○○使用0000000000號行動電話）：「丁○：你在哪？被告丙○○：怎樣。」、「丁○：你有在附
      近嗎？被告丙○○：沒有，我在那個民昌（譯音）這。」
      、「丁○：我要拿一個，我去你自己下來，我不想給阿姐
      知道。被告丙○○：他要出去了阿，那你之前那罐酒你買
      了嗎？」、「丁○：我跟你講，這罐酒現金的，所以我這
      次罐先那個啦。被告丙○○：喔。」等語均互核相符，至
      就該次交易價金，證人丁○之先後證述雖有差異，然互核
      證人丁○歷次偵訊筆錄（98年12月9 日、99年1 月29日及
      99年3 月2 日），及證人丁○於99年3 月2 日接受檢察官
      訊問時證稱：「（金額是4 萬8 還是4 萬5 ？）價碼我真
      的忘了，是4 萬多」等語（見偵卷G 第549 頁），可見證
      人丁○係因時間經過，致有記憶不清，故應以其先前之證
      述即48,000元較予足採，基此，可證丁○有於上揭時、地
      ，先以0000000000號行動電話與被告丙○○聯繫表示，其
      欲調取第二級毒品安非他命1 兩等語，嗣丁○到達上址後
      ，即以電話通知丙○○後；「憲昌」即下樓將安非他命1
      兩交與丁○，並向丁○收取48,000元之事實。
   2、就證人丁○於上揭時、地係向被告丙○○抑或「憲昌」調
      取前開安非他命乙情。經查，按毒品交易為法律所嚴禁，
      而毒品之純度、品質，又難單憑外觀予以判斷得知，是交
      易毒品之人，為規避查緝，並擔心購得品質欠佳之毒品，
      其對毒品交易之相對人，定當謹慎篩選，並仔細確認毒品
      之價金、品質，自難敢尚未確定毒品交易對象、數量、價
      金，即貿然與對方進行交易，此由證人丁○於前往上址前
      ，有先以電話向被告丙○○表示欲調取安非他命1 兩等語
      即足印證，故參以證人丁○於審理中證稱，其知悉「憲昌
      」有在販賣毒品等情，可見證人丁○既知悉亦可向「憲昌
      」處取得安非他命，卻仍於上揭時、地，僅向被告丙○○
      表示欲調取安非他命等語，且其於審理中證稱：「因為丙○○去拿會比較便宜，所以我才請丙○○幫我拿」、「我
      也有跟『憲昌』買過，我原本想請丙○○幫我調安非他命
      ，因為丙○○調的安非他命比較便宜。」等語，顯見證人
      丁○應係向被告丙○○而非「憲昌」調取安非他命等情，
      況證人丁○若欲向「憲昌」調取毒品，又豈會如證人丁○
      於審理中所證稱：「（『憲昌』拿毒品下來的時候，你有
      無跟『憲昌』交談？）有，我問『憲昌』有沒有把東西拿
      下來，『憲昌』直接把一包東西丟給我，然後我拿了就走
      了，中間我還有問『憲昌』我的阿姊（指己○○）有無在
      上面，『憲昌』跟我說：有，她在樓上賭博，我跟『憲昌
      』就只有講這些，沒有講別的。」等語，「憲昌」在交付
      毒品之際，證人丁○竟未與「憲昌」論及毒品之隻字片語
      ，亦徵證人丁○實非向「憲昌」調取安非他命等情。基此
      ，依證人丁○均與被告丙○○為毒品交易聯繫，然「憲昌
      」卻知悉丁○抵達上址後，要下樓並交付安非他命1 兩及
      向丁○收取48,000元等情，顯見「憲昌」係受被告丙○○
      之告知、指示，而下樓為交付安非他命及收取金錢之事實
      ，從而被告丙○○與「憲昌」就上開毒品交付及收取金錢
      之行為當具犯意聯絡及行為分擔至明。被告及其辯護人辯
      稱，上開毒品交易係「憲昌」而非被告丙○○所為，且該
      二人未具犯意聯絡及行為分擔云云，自不足採。至辯護人
      另辯稱，證人丁○供述出入不一，並不足採云云；惟查，
      證人丁○雖曾於99年4 月30日審理程序作證時改稱，其係
      向「憲昌」而非被告丙○○調取安非他命云云，然此等供
      述，除與其先前於偵查中之歷次證述有所不同，且依證人
      丁○於本院99年9 月7 日審理程序中作證稱：「（既然你
      說以偵查中為準，為何四月三十日你在作證的時候，你的
      講法跟偵查中不一樣？）因為我家有受到騷擾，但是是誰
      騷擾我不曉得，所以有些話我不敢講。」、「（你方稱你
      家人受到騷擾，你是否懷疑騷擾跟丙○○或乙○○有關，
      所以在99年4 月30日才會做了不實的證述？）是的。」等
      語（見院卷三第183 、185 頁），堪見證人丁○係慮及家
      人安危，而於99年4 月30日審理程序中為不實供述，是除
      該次審理中之供述有與其他歷次供述內容有所出入下，承
      上，證人丁○其餘歷次供述既均屬一致，且與通訊監察譯
      文業互核相符，仍認證人丁○前開供述非不足採信，辯護
      人所辯，當難憑採。
   3、被告丙○○係意圖營利抑或原價轉讓上開安非他命與證人
      丁○乙節。經查，證人丁○於審理中證稱：「（你方稱：
      跟丙○○調安非他命，『調』是什麼意思？是請丙○○幫
      你拿？還是直接跟丙○○買？）我通常都是請丙○○幫我
      調安非他命，意思就是請丙○○幫我『拿』。」、「（你
      是否知道丙○○向別人拿一兩的安非他命的價錢？）差不
      多就是這個價錢，因為丙○○去拿會比較便宜，所以我才
      請丙○○幫我拿，至於丙○○跟別人拿毒品的確實價格是
      多少，我不知道，我只是聽說。」、「（丙○○跟人家拿
      毒品，然後賣給你，丙○○有無獲利？）應該是沒有，因
      為丙○○算我的哥哥，我沒有的時候，我就跟丙○○開口
      ，丙○○對我不錯，所以我沒有毒品的時候，我就跟丙○○開口。」等語（見院卷三第182 ～185 頁），可證證人
      丁○與被告丙○○交情匪淺、情同兄弟，且證人丁○亦因
      被告丙○○可以低價格取得安非他命，而向被告丙○○調
      取上開安非他命等情，故認被告丙○○非無可能未求獲利
      ，而單純原價轉讓上開安非他命與丁○等情，再無其他證
      據足資證明被告丙○○係意圖營利而交付上開安非他命，
      基於事證有疑、利於被告之原則，被告丙○○縱自丁○處
      收取48,000元，仍認其所為僅構成轉讓第二級毒品（即禁
      藥）犯行。
   4、綜此，被告丙○○有為事實一之（二）轉讓第二級毒品（
      即禁藥）與丁○之犯行，應堪認定。
（三）就事實二之（一）所示被告乙○○轉讓第二級毒品（即禁
      藥）與己○○共二次犯行：除據被告乙○○於偵查及審理
      中自白不諱，復與證人己○○於偵查中之證述互核相符，
      又被告乙○○為警查獲當時，經警扣得之毒品3 包，經鑑
      驗結果，確屬第二級毒品甲基安非他命無訛，此有行政院
      衛生署食品藥物管理局檢驗報告書一份在卷可稽，由此足
      見被告乙○○之自白與事實相符，被告乙○○有為上開轉
      讓第二級毒品（即禁藥）共二次犯行，應堪認定。
（四）就事實二之（二）所示被告乙○○販賣第二級毒品與己○○、甲○○犯行：
    1、甲○○、被告乙○○二人結識未深，但因甲○○原欲購
       買半公斤（即約14兩）之安非他命，遂透過己○○向被
       告乙○○表示欲購買上開數量安非他命，而經被告乙○○應允後，被告乙○○即先透過某真實姓名年籍不詳之
       南部友人取得安非他命11兩後，並於98年5 月8 日下午
       ，與己○○、甲○○相約在桃園縣蘆竹鄉○○路風車西
       餐廳之停車場，被告乙○○即當場交付安非他命11兩與
       己○○、甲○○等情，此為被告乙○○於偵查及本院羈
       押庭中所自承，復與證人己○○於偵查及審理中之證述
       均互核相符，又有證人甲○○於偵查中之證述在卷可稽
       ，另有扣案之甲基安非他命3 包、通訊監察譯文等附卷
       足憑，則上開事實，堪以認定。
    2、被告乙○○雖辯稱，其僅幫己○○向其南部友人購買上
       開安非他命，其並未販賣安非他命，亦未從中獲利云云
       ；惟查，按我國法令對販賣毒品者臨以嚴刑，然毒品仍
       無法禁絕，其原因實乃販賣毒品存有巨額之利潤可圖，
       故販賣毒品者，如非為巨額利潤，必不冒此重刑之險，
       是以有償販賣毒品者，除非另有反證證明其出於非圖利
       之意思而為，概皆可認其係出於營利之意而為（最高法
       院93年度台上字第1651號、87年度台上字第3164號等判
       決意旨參照）。且販賣安非他命係違法行為，非可公然
       為之，且有其獨特之販售通路及管道，復無公定價格，
       容易增減分裝之份量，而每次買賣之價量，可能隨時依
       雙方關係深淺、資力、需求量及對行情之認知、來源是
       否充裕、查緝鬆嚴、購買者被查獲時供述購買對象之可
       能風險評估等，而異其標準，非可一概而論。查本件被
       告乙○○雖否認有於事實二之（二）所示時、地，為販
       賣第二級毒品安非他命與己○○、甲○○之事實，致難
       查悉被告乙○○原取得安非他命確切之成本代價，而確
       認被告乙○○與前述證人己○○、甲○○間交易之「價
       差」或「量差」甚「純度」謀取利潤，然互核證人甲○○於偵查中證稱：「( 既然妳是跟己○○要安非他命，
       為什麼乙○○要跟你要?)我記錯了，應該是向乙○○拿
       毒品安非他命，記得好像是10還是11兩，印象中1 兩是6
       萬或7 萬。」等語（見偵卷G 第567 頁）、證人己○○
       於偵查中證稱，那段時間安非他命正貴，一公斤200 萬
       上下等語（見偵卷G 第570 頁），及被告乙○○於本院
       羈押庭中自承，己○○知道伊有購買安非他命的管道，
       才會叫伊幫她買安非他命，己○○問伊伊買的安非他命
       多少錢，伊那時候買一兩安非他命的價格是五萬兩千元
       等語，顯見被告乙○○以1 兩52,000元之價格購入安非
       他命後，卻再以至少60,000元之價格售出，其間顯有利
       差，則被告乙○○自具營利之意圖至明。再者，近年來
       政府為杜絕毒品之氾濫，對於查緝施用及販賣毒品之工
       作，無不嚴加執行，販賣毒品罪又係重罪，設若無利可
       圖，衡情一般持有毒品之人當無輕易將所持有之安非他
       命任意轉售他人而甘冒於再次向他人購買時，而有被查
       獲移送法辦之危險之理，且不論是塊狀或袋裝之安非他
       命，均可任意分裝或增減其份量，而每次買賣之價量，
       亦隨時隨雙方關係之深淺、當時之資力、需要程度及對
       行情之認知等因素而為機動地調整，因之販賣之利得，
       除經坦承犯行，或帳冊價量均臻明確外，委難察得實情
       ，職是之故，縱未確切查得販賣賺取之實際差價，但除
       別有事證，足認係按同一價格轉讓，確未牟利外，尚難
       執此即認非法販賣之事證有所不足，致知過坦承者難辭
       重典，飾詞否認者反得逞僥倖，而失情理之平。再以政
       府對毒品之查禁森嚴，刑罰甚重，衡情倘非有利可圖，
       絕無平白甘冒被嚴查重罰之高度風險，而為毒品有償交
       易之理。竟衡以被告乙○○與甲○○既非至親之人，兩
       人交情又甚為淺薄，此由甲○○尚須透過己○○向被告
       乙○○商議購買安非他命等情即足印證，被告乙○○茍
       無利得，絕無甘冒重典，特地託其友人攜帶如此大量之
       安非他命自南部北上，並再以原價買賣第二級毒品安非
       他命之理，由此均證被告乙○○係基於營利之意圖，至
       屬明確。則被告乙○○及其辯護人所辯，自不足採。
    3、綜此，被告乙○○有為事實二之（二）販賣第二級毒品
       與己○○、甲○○犯行，足堪認定。
（五）就事實二之（三）、（四）所示被告乙○○販賣第二級毒
      品與丁○犯行：
    1、證人丁○於偵查及審理中證稱：「  (你是向乙○○買哪
       一種毒品？)二級毒品安非他命。」、「 (多久向乙○○
       購買安非他命？在何處交易？何人在場？)沒有安非他命
       才會跟乙○○買。在乙○○的住處桃園市○○○路附近
       的大樓8樓，詳細地址我不清楚。」、「 (乙○○住所面
       積多大？陳設如何？)屬於套房，進去是客廳，旁邊是床
       ，再來是陽台。」、「  (乙○○除了賣安非他命外，有
       無販賣海洛因毒品？)沒有，他都賣硬的（指安非他命）
       。」、「  (你每次向乙○○購買安非他命毒品的交易方
       式？)先打電話問乙○○人在那裡，然後問他可不可去他
       那裡，到他家後，我就問他有沒有『糖仔』（指安非他
       命），他就問我要多少？我就說要有的話，就拿『半個
       』新台幣2至3萬元，可是乙○○有時候沒有那麼多我就
       只有拿四一，我就錢數一數就放在桌上，乙○○就將『
       藥仔』（指安非他命）丟在桌上給我，我拿了就離開。
       」、「 (你向乙○○買過幾次毒品？) 我記得是4次。」
       、「 (時間？地點？數量？) 第三次是98年6月下旬，在
       桃園市○○○街乙○○住處，我拿10萬元給他，買1兩，
       當時安非他命比較貴。」、「  (【提示通訊監察譯文】
       98年7月1日1時04分16秒，乙○○ (0000000000) 撥打你
       行動電話 (0000000000)，譯文內容：你稱『我早上先拿
       一本給你，一定有啦』是何意？)『一本』是新台幣10萬
       元，是指安非他命的錢。」、「  (這10萬元安非他命是
       毒品交易的錢，你是何時何地向他買安非他命？)這就是
       我剛才講第3次向乙○○買毒品，當時安非他命很貴，1
       兩要10萬元，有實際交，我東西已經先拿走。」、「98
       年6月份我向乙○○購買2兩安非他命，因為我現在沒有
       錢給他，所以乙○○說先給我1兩安非他命，價值新台幣
       10萬元，當時他就在桃園市○○○街的租屋處親手拿給
       我，我有跟他說3天內會還他，可是我有拖到，乙○○就
       打電話給我說：「先把『1本』還給我，我要拿給人」，
       當時因為我不夠錢，我有向我老婆借6萬元後，我記得我
       是叫一位我朋友拿過去給乙○○。」、「（檢察官起訴
       書附表記載第三次是九十八年六月下旬某日，但依監聽
       譯文紀錄，卻是九十八年七月一日，則該次交易安非他
       命的時間，究竟是在六月下旬？抑或在七月一日？）是
       在六月下旬就已經交易了，至於七月一日的通聯，是我
       要拿錢給乙○○。」、「 (為何6月下旬你說一兩10萬，
       6月22日、你跟乙○○談安非他命1兩是5萬2千元，為何
       差異這麼大？)因安非他命有分紅磷製作及傳統方法製作
       ，傳統製作比較有藥效，乙○○拿的是用傳統方法製作
       ，價錢比較高，那次談5萬2千元，是安非他命沒有做好
       ，再去修改，所以那安非他命會有一些怪味，所以單價
       比較低，但是5萬2也是一次要買20到30兩才有辦法便宜
       下來。」、「( 地點都在乙○○中埔一街的住處，屬實
       ？) 屬實。」等語（見偵卷G 第438 ～442 頁、第452
       ～454 頁、第599 ～601 頁、院卷二第447 ～450 頁）
       ，此與通訊監察譯文（98年7 月1 日1 時4 分許，丁○
       使用0000000000 號 行動電話撥打與被告乙○○使用
       0000000000號行動電話）：「被告乙○○：阿你看早上
       時..看..看..差不多..1 本有法度否啦？丁○：1 本一
       定有的啦。」、「被告乙○○：1 本先那囉啦！喔！丁○：我早上先拿1 本給你，一定有啦。被告乙○○：好
       。」等語均互核相符，又證人丁○於審理中證稱：「（
       你如何確認方才電話裡面指認的『一本』即十萬元，是
       毒品的價金，而非賭債？）『一本』我們的術語上就是
       十萬元，『一本』並不是講賭債。」、「（你方稱該譯
       文內的『一本』是毒品價金，而非賭債，你從該譯文何
       處看出是毒品價金？）因為只有毒品的錢才會這麼趕。
       」、「（為何乙○○要這麼急？）因為乙○○要拿錢給
       人家。」等語（見院卷二第450 ～451 頁），可見該10
       萬元確係購毒價金而非賭債等情，從而被告有於事實二
       之（三）所示時、地，以10萬元之價格，販賣安非他命
       1兩與丁○等情，應堪認定。
    2、證人丁○於偵查及審理中證稱：「( 你向乙○○買過幾
       次毒品？) 我記得是4 次。」、「( 時間？地點？數量
       ？) 第四次是98年7 、8 月間，在桃園市○○○街乙○○住處，買7 兩，但是分3 次拿，錢也是分次給他，總
       數是28萬元，我到98年9 月中旬才把錢還完，但是我原
       先答應是要10天內給他，他也有打電話來要錢。」、「(
       你跟乙○○買過最多的安非他命數量是多少？價錢多少
       ？) 7 兩，價錢是新臺幣28萬元，但不是1 次拿足，總
       共分3 次在10天內拿完。」「( 你說第四次是98年7 、8
       月間。在桃園市○○○街乙○○住處，買7 兩安非他命
       ，分3 次拿，錢也是分次給，總數是28萬，到98年9 月
       中旬才把錢還完，屬實？) 屬實。」、「（你確定這次
       拿七兩？你之前不是稱分三次拿？）因為我記得我上次
       說我先拿十萬元給乙○○，後面的錢分三次給乙○○，
       至於毒品部分，我記得這七兩的安非他命是一次拿到的
       。」、「所以你於偵查中所說的『分三次』，是指價金
       分三次拿給乙○○？）是的。」、「（方稱特別記得第
       四次即七兩、二十八萬元，是否因為數量和金額都相當
       龐大？）是的。」、「( 地點都在乙○○中埔一街的住
       處，屬實？) 屬實。」等語（見偵卷G 第438 ～442 頁
       、第452 ～454 頁、第599 ～601 頁、院卷二第450 ～
       451 頁），此與被告乙○○於本院羈押庭時自承，伊有
       提供一次數量約六至七兩之安非他命與丁○，價格約二
       、三十萬元，該次丁○說隔天要拿錢給伊，但丁○卻係
       分很多次拿錢等語均互核相符，又有上開甲基安非他命3
       包扣案可參，足證被告乙○○確於事實二之（四）所示
       時、地，以28萬元之價格，販賣安非他命7 兩與丁○之
       事實。
    3、辯護人雖辯稱，證人丁○於警詢時接受不當詢問，且經
       警方告知被告乙○○有指證其有販賣毒品等語，致丁○
       產生報復心理，而誣指被告乙○○，是其證述自難憑採
       云云；然查，依被告乙○○於警詢及偵查中供稱：「（
       警方所查扣之毒品（安非他命）來源為何？）我是向阿
       彬拿的。」、「（你持有的毒品來源？）有時候跟阿彬
       （丁○）拿。」等語，可見被告乙○○確於警詢及偵查
       中指證證人丁○有提供安非他命與伊等情，則員警自非
       憑空捏造，誤導證人丁○以誣指被告乙○○，且員警提
       示其他共犯或證人之筆錄供丁○閱覽，此屬偵查訊問方
       法之一，故所為，亦難謂有何不當訊問之處，復證人丁○於審理中證稱：「（你方稱警察告知你乙○○誣指你
       賣毒品給他，你有生氣，則你事後如何處理你的怒氣？
       ）因為那時候我生氣，我在想是我跟他調毒品，什麼時
       候乙○○有跟我調毒品，我就很生氣，但我並沒有誣賴
       乙○○。」等語，可見證人丁○縱心有不滿，仍未因此
       誣指被告乙○○，又衡以證人丁○於本案同經起訴涉犯
       販賣毒品罪嫌，而其就自身所涉販賣第二級毒品犯行既
       已坦承不諱（被告丁○本案經起訴部分，將另予判決）
       ，又無供出上游得予減刑之事由存在，證人丁○當無為
       脫免己罪，而無端搆陷被告乙○○之可能，再互核通訊
       監察譯文（98年6 月22日15時29分許，被告乙○○使用
       0000000000號行動電話與丁○使用0000000000號行動電
       話）：「被告乙○○：阿如果講那耶..小的啦，小的喔
       ！阿你如果講..阿這樣3 天這樣，你有法度幫我弄多少
       ？丁○：3 天喔！我等一下給你消息好不好？我一次給
       你消息，因為我要我就要確定啊，我不要那囉..對啦..
       好否？被告乙○○：嗯」等語，及證人丁○於偵查中證
       稱：「( 警方於98年6 月22日15時29分39秒乙○○以持
       有之行動電話門號0000000000號電話撥打你持有之行動
       電話0000000000撥打，有關通訊監察譯文內容【經當場
       提示丁○詳閱】是何意？) 乙○○問我說3 天能幫他跑
       幾個。」、「( 跑幾個是指何意？) 指三天我能幫乙○○消化幾兩安非他命」等語（見偵卷G 第441 ～442 頁
       ）、通訊監察譯文（98年6 月22日16時2 分許，被告乙○○使用0000000000號行動電話與丁○使用0000000000
       號行動電話）：「丁○：兄仔！我有問我朋友他們喔，
       大家都說可以喔，阿問題是價位要怎樣那囉？被告乙○○：價位..若是這樣時，我最沒有麻要賺2 、3 千吧！
       丁○：我不知你價位可以到哪裡啊？被告乙○○：差不
       多在52那耶啦」，及證人丁○於偵查中證稱：「（【提
       示通訊監察譯文】警方於98年6 月22日16時02 分28 秒
       你以持有之行動電話0000000000撥打乙○○持有之行動
       電話門號0000000000號電話，譯文內容是何意？) 我是
       跟乙○○在談論安非他命毒品，我要跟他買1 兩安非他
       ，乙○○說價格52( 指新臺幣5 萬2 千) ，可是後來沒
       有交易成功，因為對方也認識乙○○，後來他們就直接
       跟乙○○交易，乙○○有回答我說1 兩他最少要賺2、
       3000元。」等語（見偵卷G 第453 頁），益徵被告乙○○前已多次與證人丁○商討販賣安非他命之相關事宜，
       則證人丁○實非因心生怨懟，而供稱被告乙○○有為上
       開犯行，是辯護人所辯，自不足採。辯護人復辯稱，證
       人丁○前後供述有所不一，實不足採云云；惟查，參以
       證人丁○歷次偵查及審理中之證述，除就99年4 月30 日
       審理程序之該次供述，有與他次供述內容有所出入，其
       餘歷次證述，證人丁○之證述尚屬一致，而查證人丁○
       就99年4 月30日審理程序證人丁○何以翻異前詞乙情，
       證人丁○於99年6 月15日本院審理程序中證稱，伊因於
       羈押期間，經妻子探訪告知，有人至家中向伊妻子表示
       ，要伊注意在法庭上的講話等語，伊因而受上開恐嚇話
       語之影響，方於99年4 月30日之審理程序為不同之證述
       等語，可見證人丁○係因受外力不當干擾，方於該次審
       理程序為不同證述，則難僅因證人丁○遭受不當干擾，
       致部分供述與其他供述有所差異，反認定其所述前後不
       一，不足採信云云，是辯護人所辯，亦不足採。
    4、被告乙○○雖否認係意圖營利，而於上揭時、地，販賣
       第二級毒品安非他命與丁○云云；惟查，承上所述，販
       賣安非他命係違法行為，非可公然為之，且有其獨特之
       販售通路及管道，復無公定價格，容易增減分裝之份量
       ，而每次買賣之價量，可能隨時依雙方關係深淺、資力
       、需求量及對行情之認知、來源是否充裕、查緝鬆嚴、
       購買者被查獲時供述購買對象之可能風險評估等，而異
       其標準，非可一概而論。被告乙○○否認有為上開犯行
       ，致難查悉被告乙○○原取得安非他命確切之成本代價
       ，而確認被告乙○○與前述證人丁○間交易之「價差」
       或「量差」甚「純度」謀取利潤；惟依通訊監察譯文（
       98年6 月22日15時29分許，被告乙○○使用0000000000
       號行動電話與丁○使用0000000000號行動電話）：「被
       告乙○○：阿如果講那耶..小的啦，小的喔！阿你如果
       講..阿這樣3 天這樣，你有法度幫我弄多少？丁○：3
       天喔！我等一下給你消息好不好？我一次給你消息，因
       為我要我就要確定啊，我不要那囉..對啦.. 好 否？被
       告乙○○：嗯」等語，及證人丁○於偵查中證稱：「(
       警方於98年6 月22日15時29分39秒乙○○以持有之行動
       電話門號0000000000號電話撥打你持有之行動電話
       0000000000撥打，有關通訊監察譯文內容【經當場提示
       丁○詳閱】是何意？) 乙○○問我說3 天能幫他跑幾個
       。」、「( 跑幾個是指何意？) 指三天我能幫乙○○消
       化幾兩安非他命」等語（見偵卷G 第441 ～442 頁
       ）、通訊監察譯文（98年6 月22日16時2 分許，被告乙○○使用0000000000號行動電話與丁○使用0000000000
       號行動電話）：「丁○：兄仔！我有問我朋友他們喔，
       大家都說可以喔，阿問題是價位要怎樣那囉？被告乙○○：價位..若是這樣時，我最沒有麻要賺2 、3 千吧！
       丁○：我不知你價位可以到哪裡啊？被告乙○○：差不
       多在52那耶啦」，及證人丁○於偵查中證稱：「（【提
       示通訊監察譯文】警方於98年6 月22日16時02分28秒你
       以持有之行動電話0000000000撥打乙○○持有之行動電
       話門號0000000000號電話，譯文內容是何意？) 我是跟
       乙○○在談論安非他命毒品，我要跟他買1 兩安非他，
       乙○○說價格52( 指新臺幣5 萬2 千) ，可是後來沒有
       交易成功，因為對方也認識乙○○，後來他們就直接跟
       乙○○交易，乙○○有回答我說1 兩他最少要賺2 、
       3000元。」等語（見偵卷G 第453 頁），可證被告乙○○交與丁○安非他命，均係為求兜售販賣，並藉此以從
       中獲利，又衡以證人丁○於審理中證稱，其係於被抓之
       前7 、8 個月認識被告乙○○等語（見院卷二第310 頁
       ），亦見被告乙○○與丁○相識未久，被告乙○○更不
       會甘冒重典，不求獲利，而多次原價轉讓第二級毒品與
       丁○之理，由此均證被告乙○○係基於營利之意圖，至
       屬明確。
    5、綜此，被告乙○○有為事實二之（三）、（四）販賣第
       二級毒品與丁○犯行，足堪認定。
（六）綜上所述，被告丙○○有於事實一之（一）、（二）所示
      時、地，分別轉讓第二級毒品（即禁藥）安非他命與乙○○、戊○○、己○○及丁○；被告乙○○有於事實一之（
      一）所示時、地，轉讓第二級毒品（即禁藥）與己○○共
      二次；於事實二之（二）所示時、地，販賣第二級毒品安
      非他命與己○○、甲○○，及於事實二之（三）、（四）
      所示時、地，販賣第二級毒品安非他命與丁○等情，均事
      證明確，被告丙○○、乙○○犯行洵堪認定，應依法論科
      。
二、按行為後法律有變更者，適用行為時之法律。但行為後之法
    律有利於行為人者，適用最有利於行為人之法律，刑法第二
    條第一項定有明文。又比較時應就罪刑有關之共犯、未遂犯
    、想像競合犯、牽連犯、連續犯、結合犯，以及累犯加重、
    自首減輕暨其他法定加減（如身分加減）與加減例等一切規
    定，綜其全部罪刑之結果而為比較（詳最高法院九十五年第
    八次刑事庭會議一、（四）之決議要旨參照）。再按毒品危
    害防制條例第4 條、第11條、第11之1 、第17條、第  20
    條、第25條，業於98年5 月20日以華總一義字第0980012514
    1 號修正公布，依法務部98年6 月8 日法檢字第0980802279
    號函認依毒品危害防制條例第36條規定，修正條文自公布後
    6 個月施行（並詳臺灣高等法院暨所屬法院因應新修正毒品
    危害防制條例施行法律問題研討會結論參照）。查被告乙○○行為後，毒品危害防制條例第4 條第2 項有關販賣第二級
    毒品之法定本刑，業於98年5 月20日修正公布，於公布6 個
    月後之98年11月20日起施行，而查毒品危害防制條例第4 條
    第2 項之販賣第二級毒品罪法定本刑之規定，修正前毒品危
    害防制條例第4 條第2 項係規定「製造、運輸、販賣第二級
    毒品者，處無期徒刑或七年以上有期徒刑，得併科新臺幣七
    百萬元以下罰金。」，修正為「製造、運輸、販賣第二級毒
    品者，處無期徒刑或七年以上有期徒刑，得併科新臺幣一千
    萬元以下罰金。」，經比較修正前、後之規定，可知販賣第
    二級毒品罪之法定本刑，就罰金刑部分由修正前之得併科新
    臺幣七百萬元以下罰金，提高為得併科新臺幣一千萬元以下
    罰金，自以修正前毒品危害防制條例第4 條第2項 之規定有
    利於被告乙○○。
三、按安非他命係屬毒品危害防制條例第2 條第2 項第2 款所定
    之第二級毒品，安非他命並經行政院衛生署於75年7 月11
    日以衛署藥字第597627號重申公告禁止使用在案，迄未變更
    ，仍應認屬藥事法第22條第1 項第1 款所列之禁藥，有該署
    97年8 月21日衛藥字第0970037760號函可參。再藥事法所規
    範者，係藥事之管理；所稱藥事，並非僅止於藥物（指藥品
    及醫療器材），尚包括藥商、藥局及其有關之事項，此觀該
    法第1 條、第4 條之規定自明。而毒品未必係經公告之禁藥
    ，禁藥亦未必為毒品，亦有上揭行政院衛生署函可資參照。
    故毒品危害防制條例與藥事法二者，並無必然之特別法與普
    通法關係。是除轉讓之安非他命，其數量達行政院依毒品危
    害防制條例第8 條第6 項規定所訂定之標準，經依法加重該
    條第2 項之法定刑後，較藥事法第83條第1 項之法定刑為重
    之情形外，因藥事法第83條第1 項係於93年4 月21日修正公
    布，同年月23日施行，為毒品危害防制條例第8 條第2 項之
    後法，且為重法，自應優先適用藥事法處斷（最高法院97
    年度台非字第397 號、臺灣高等法院98年度上訴字第3344號
    判決參照）。查本件被告丙○○分別於事實一之（一）、（
    二）所示時、地，轉讓安非他命與乙○○、戊○○、己○○
    及丁○；乙○○於事實二之（一）所示時、地，轉讓安非他
    命與己○○共二次，惟無證據證明被告丙○○、乙○○轉讓
    安非他命之數量達行政院所發布「轉讓持有毒品加重其刑之
    數量標準」規定淨重十公克以上之標準，是無從依據毒品危
    害防制條例第8 條第6 項之規定加重其刑，復因藥事法第83
    條第1 項之法定刑較毒品危害防制條例第8 條第2 項之法定
    刑為重，自應優先適用藥事法之規定處罰，併此敘明。就事
    實一之（一）、二之（一）所示犯行，被告丙○○、乙○○
    均係犯藥事法第83條第1 項轉讓禁藥罪，公訴意旨雖僅論被
    告二人涉犯毒品危害防制條例第8 條第2 項轉讓第二級毒品
    罪嫌，容有違誤，本院爰依法變更起訴法條，逕行適用藥事
    法第83條第1 項轉讓禁藥罪。就事實一之（二）所示犯行，
    被告丙○○係犯藥事法第83條第1 項轉讓禁藥罪，公訴意旨
    雖認被告丙○○涉犯第4 條第2 項販賣第二級毒品罪嫌；惟
    依上所述，因無證據證明被告丙○○於上揭時、地，係意圖
    營利，而為販賣第二級毒品安非他命犯行，惟被告丙○○所
    為，仍成立轉讓禁藥罪，且上開二罪，因基本社會事實係屬
    同一，本院爰依法變更起訴法條，逕以適用藥事法第83條第
    1 項轉讓禁藥罪；另被告丙○○與「憲昌」就此犯行，具犯
    意聯絡及行為分擔，應成立共同正犯。就事實二之（二）、
    （三）、（四）所示犯行，被告乙○○均係犯毒品危害防制
    條例第4 條第2 項販賣第二級毒品罪。被告丙○○、乙○○
    於前開轉讓、販賣第二級毒品前持有第二級毒品之行為，均
    為嗣後轉讓、販賣之高度行為所吸收，不另論罪。就事實一
    之（一）、（二）、二之（一）所示犯行。被告丙○○、乙○○各次所為，均係以一轉讓安非他命行為犯毒品危害防制
    條例第8 條第2 項轉讓第二級毒品罪及藥事法第83條第1 項
    轉讓禁藥罪，依上所述，上開二罪係屬法條競合關係，自僅
    論以轉讓禁藥罪處斷。又依毒品危害防制條例所定之販賣、
    轉讓毒品罪之構成要件文義，實無從認定立法者本即預定該
    犯罪之本質，必有數個同種類行為而反覆實行之集合犯行，
    故販賣、轉讓毒品罪，難認係集合犯。因此，就刑法修正施
    行後多次販賣毒品之犯行，採一罪一罰，始符合立法本旨（
    最高法院96年度臺上字第6048號判決參照）。是被告丙○○
    上揭2 次轉讓禁藥犯行（即事實一之（一）、（二）所示犯
    行）；被告乙○○上揭2 次轉讓禁藥犯行（即事實二之（一
    ）所示犯行）、3 次販賣第二級毒品犯行（即事實二之（二
    ）至（四）所示犯行），均犯意各別，行為互殊，應予分論
    併罰。被告丙○○有如事實欄所載犯罪科刑及執行之紀錄，
    此有臺灣高等法院被告前案紀錄表1 份在卷可稽，其受有期
    徒刑執行完畢後，5 年以內故意再犯本件有期徒刑以上之罪
    ，屬累犯，應依刑法第47條第1 項規定加重其刑。另被告丙○○、乙○○固於偵查及審理中分別自白事實一之（一）、
    二之（一）所示犯行；惟因上開犯行應逕以適用藥事法第83
    條第1 項規定處斷，而無割裂適用（修正後）毒品危害防制
    條例第17條第2 項減刑規定之餘地，附此敘明。爰審酌被告
    丙○○、乙○○自身均為吸毒之人，當深知毒品對人之身體
    健康殘害甚大，竟仍交付毒品與他人，其中被告乙○○竟更
    貪念自身利益，販賣毒品以獲利，惡性自屬更重，且渠二人
    對社會治安及國民健康危害亦屬甚深，又被告丙○○、乙○○雖坦承有為轉讓禁藥犯行（被告丙○○部分坦承）；惟被
    告乙○○仍否認販賣第二級毒品犯行，暨渠犯罪之動機、目
    的、手段、智識程度、販賣、轉讓毒品之重量、所得之利益
    等一切情狀，爰分別量處如主文所示之刑，並定渠應執行之
    刑。
四、扣案物及犯罪所得之沒收：
（一）按以營利為目的販入毒品，經多次販賣後，持有剩餘毒品
      被查獲，其各次販賣毒品行為，固應併合處罰。惟該持有
      剩餘毒品之低度行為，應僅為最後一次販賣毒品之高度行
      為所吸收，不另論罪。則就該查獲之剩餘毒品，自只能於
      最後一次販賣毒品罪宣告沒收銷燬，不得於各次販賣毒品
      罪均一併宣告。原判決認定被告有四次販賣安非他命犯行
      ，並於九十五年十月十九日為警查扣之安非他命一包（含
      包裝袋一只，驗餘淨重０點一八公克），依上開說明，自
      只能於最後一次販賣安非他命罪項下宣告沒收銷燬。乃原
      判決竟於其餘三次販賣安非他命罪項下均一併宣告沒收銷
      燬，亦有違誤（最高法院98年度臺上字第1063號判決參照
      ）。經查：扣案之第二級毒品安非他命3 包（總毛重1.
      8088公克、驗餘毛重1.8081公克），經鑑驗後，確具第二
      級毒品甲基安非他命成分，此有行政院衛生署食品藥物管
      理局檢驗報告書一份在卷可稽，且參以上開檢驗報告書，
      可見上開毒品無法與包裝袋分別析離秤重，自應予一併沒
      收，又揆諸上開判決意旨，查獲之剩餘毒品，只能於最後
      一次販賣毒品罪宣告沒收銷燬，則上開甲基安非他命3 包
      （含包裝袋）除因鑑驗使用部分認已滅失毋庸沒收（鑑驗
      使用0.0007公克），其餘甲基安非他命3 包（驗餘毛重：
      1.8081公克）應依毒品危害防制條例第18條第1 項前段規
      定，於被告乙○○最後所犯即事實二之（四）所示犯行之
      主文項下宣告沒收銷燬之。
（二）按「犯第4 條至第9 條、第12條、第13條或第14條第1 項
      、第2 項之罪者，其供犯罪所用或因犯罪所得之財物，均
      沒收之，如全部或一部不能沒收時，追徵其價額或以其財
      產抵償之」，毒品危害防制條例第19條第1 項定有明文。
      。經查，被告乙○○就事實二之（二）、（三）、（四）
      所示犯行之犯罪所得共計1,040,000 元（即事實二之（二
      ）部分：660,000 元＋事實二之（三）部分100,000 元＋
      事實二之（四）部分280,000 元），均未扣案，依上開法
      條規定，應於其各次犯行下宣告沒收，且如全部或一部不
      能沒收時，則以其財產抵償之。另被告丙○○就事實一之
      （二）所示犯行，雖亦有犯罪所得48,000元，惟承上所述
      ，該次犯行應逕行適用藥事法第83條第1 項規定，故無毒
      品危害防制條例沒收規定之適用，附此敘明。
（三）本案其餘扣案物品，因非違禁物，且無證據證明係被告丙○○、乙○○為本案犯罪所用，自毋庸宣告沒收，附此敘
      明。
乙、無罪部分：
一、公訴意旨略以：（一）被告乙○○明知安非他命係毒品危害
    防制條例所明定之第二級毒品，不得販賣，竟基於販賣第二
    級毒品安非他命之犯意，於98年5 月間某日，在其位於桃園
    縣桃園市○○○街之住處，以20,000元之代價，販賣安非他
    命半兩與丁○。（二）被告乙○○基於販賣第二級毒品安非
    他命之犯意，於98年6 月上旬某日，上址，以12,000元之價
    格，販賣4 分之1 兩安非他命公克丁○。因認被告乙○○涉
    犯毒品危害防制條例第4 條第2 項販賣第二級毒品罪嫌云云
    。
二、按犯罪事實應依證據認定之，無證據不得認定犯罪事實，又
    不能證明被告犯罪者，應諭知無罪之判決﹔另檢察官就被告
    犯罪事實，應負舉證責任，並指出證明方法，刑事訴訟法第
    154條第 2項、第301條及第161條第1項分別定有明文。是以
    ，檢察官對於起訴之犯罪事實，應負提出證據及說服之實質
    舉證責任。倘其所提出之證據，不足為被告有罪之積極證明
    ，或其闡明之證明方法，無從說服法官以形成被告有罪之心
    證，基於無罪推定之原則，自應為被告無罪判決之諭知（最
    高法院 92年臺上字第128號判例參照）。而所謂認定犯罪事
    實之證據，係指足以認定被告確有犯罪行為之積極證據而言
    ，該項證據自須適合於被告犯罪事實之認定，始得採為斷罪
    資料，如未能發現相當證據，或證據不足以證明，自不能以
    推測或擬制之方法，以為裁判之基礎，又認定不利被告之事
    實，須依積極證據，苟積極證據不足為不利於被告事實之認
    定時，即應為有利於被告之認定，更不必有何有利之證據（
    參照最高法院40年台上第86號、76年台上第4986號判例意旨
    ）。另施用毒品者，其所稱向某人購買之供述，須補強證據
    以擔保其供述之真實性。良以施用毒品者其供述之憑信性本
    不及於一般人，況施用毒品者其供出來源，因而破獲者，法
    律復規定得減輕其刑，其有為偵查機關誘導、或為邀輕典而
    為不實之陳述之可能，其供述之真實性自有合理之懷疑。是
    本院一貫之見解，認施用毒品者關於其向某人購買毒品之供
    述，必須補強證據佐證，以擔保其供述之真實性，俾貫澈刑
    事訴訟無罪推定及嚴格證明之基本原則。而茲所謂補強證據
    ，指其他有關證明施用毒品者之關於毒品交易之供述真實性
    之相關證據而言，必須與施用毒品者關於毒品交易之供述，
    具有相當程度之關連性，而足使一般人對施用毒品者關於毒
    品交易之供述，並無合理之懷疑存在，而得確信其為真實，
    始足當之（最高法院94年度臺上字第2033號判決參照）。
三、公訴人認被告乙○○涉犯販賣第二級毒品安非他命犯行，無
    非係以證人丁○於警詢及偵查中之供述，被告乙○○身上扣
    得之安非他命3 包等為其主要論據。訊據被告乙○○堅決否
    認有為公訴意旨欄（一）、（二）所示犯行。辯稱：我並未
    販賣安非他命與丁○等語。
四、經查：
（一）就公訴意旨欄（一）所示犯行：證人丁○於偵查及審理中
      證稱：「( 你向乙○○買過幾次毒品？) 我記得是4 次。
      」、「( 時間？地點？數量？) 第一次是98年5 月間，在
      桃園市○○○街乙○○住處，買半兩，2 萬多元，詳細數
      目忘了。」、「（你在偵訊中，指證乙○○在九十八年五
      月在他住處以兩萬元賣你半兩安非他命，此事是否也屬實
      ？）是的，這是我在地檢署講的。」等語（見偵卷G 第
      452 頁、院卷二第448 頁），雖證被告乙○○有於於98年
      5 月間某日，在其位於桃園縣桃園市○○○街之住處，以
      2 萬元之代價，販賣安非他命半兩與丁○等情；惟證人丁○於該次審理中亦稱，伊現在也不記得是哪通譯文，至於
      有無這個事情，伊真的忘記了等語（見偵卷G 第452 頁）
      ，可見證人丁○就上開犯罪事實，已難明確確定，又無其
      他證據足資補強證明，揆諸上開法條及判決意旨，自難單
      以證人丁○之上開證述，即遽為被告乙○○不利之認定。
（二）就公訴意旨欄（二）所示犯行：證人丁○於偵查中證稱：
      「第二次是98年6 月上旬，在桃園市○○○街乙○○住處
      ，買四一，四分之一兩，1 萬2 千元。」云云（見偵卷G
      第452 頁），雖證被告乙○○分別有於前開時、地，販賣
      2 次安非他命與丁○云云；惟證人丁○於審理中證稱：「
      （你在九十八年六月二日十七時三十五分三十四秒及九十
      八年六月十三日二時七分二十八秒，你跟乙○○兩人的通
      聯紀錄中，有談及要拿東西給別人，及要他挺你一次，先
      讓你翻個身，此對談內容與你在偵查中另外指稱乙○○還
      有在九十八年六月上旬在他住處以一萬兩千元的代價賣給
      你四分之一兩的安非他命，是否有關？）譯文內容看起來
      不是，譯文好像是我在詢問乙○○毒品的事情而已，並不
      是要用一萬兩千元買四分之一兩的安非他命。」、「（你
      在偵訊中，另外陳稱乙○○還有在九十八年六月上旬在他
      住處以一萬兩千元的代價賣給你四分之一兩的安非他命，
      是否有此事？）因為我當初在地檢署的時候，檢察官問我
      ，檢察官問我六月二日這通譯文我怎麼解釋，我真的看不
      懂，檢察官就問我，這通電話是否在詢問毒品的事情，我
      就跟檢察官說『是』，檢察官就問我『四點半』是什麼意
      思，我就把『四點半』講成『四一』的意思，檢察官就問
      我『四一』多少錢，我就照外面的行情報，就是一萬兩千
      元，這通譯文，我真的沒有任何的印象，至於乙○○有無
      在九十八年六月上旬用一萬兩千元的價格賣給我四分之一
      兩的安非他命，我真的忘記了。」、「（你到底有沒有在
      九十八年六月上旬用一萬兩千元向乙○○買四分之一兩的
      安非他命？）應該是沒有，如果有的話，我就會講有，從
      譯文看，內容不像是我跟乙○○要拿『四一』的術語。」
      等語（見院卷二第447 ～449 頁），可證證人丁○既改稱
      被告乙○○未為上開犯行，則其前後供述顯屬不一，容有
      瑕疵，自難僅憑證人丁○此等具瑕疵之證述，即遽以認定
      被告乙○○有為上開犯行，再者，本案另查無其他證據足
      資證明上開犯行下，自難認定被告乙○○有為公訴意旨欄
      （二）所指訴之犯行。
五、綜上所述，被告乙○○否認有為公訴意旨欄（一）、（二）
    所指訴之販賣第二級毒品安非他命犯行，而本案公訴人所提
    之證據均尚不足以證明被告乙○○確有為上開犯行下，此外
    ，復查無其他積極證據足資佐證被告乙○○有為上開犯行，
    參以上開條文及判例意旨，自應就公訴意旨欄所指訴之犯行
    ，對被告乙○○為無罪之諭知。
據上論斷，應依刑事訴訟法第299 條第1 項前段、第301 條第1
項前段、第300 條，修正前毒品危害防制條例第4 條第2 項，（
未修正）毒品危害防制條例第18條第1 項前段、第19條第1 項前
段，藥事法第83條第1 項，刑法第2 條第1 項前段、第11條前段
、第28條、第47條第1 項、第51條第5 款，判決如主文。
本案經檢察官姜永浩到庭執行職務。
中    華    民    國    99    年    10    月     5    日
                刑事第十庭    審判長  法  官  江德民
                                      法  官  蘇昌澤
                                      法  官  華奕超
以上正本證明與原本無異。
如不服本判決應於收受判決後10日內向本院提出上訴書狀，並應
敘述具體理由。其未敘述上訴理由者，應於上訴期間屆滿後20日
內向本院補提理由書「切勿逕送上級法院」。
                                      書記官  徐珮綾
中    華    民    國    99    年    10    月     5    日
附錄論罪科刑法條：
毒品危害防制條例第4條
製造、運輸、販賣第一級毒品者，處死刑或無期徒刑；處無期徒
刑者，得併科新臺幣 2 千萬元以下罰金。
製造、運輸、販賣第二級毒品者，處無期徒刑或 7 年以上有期
徒刑，得併科新臺幣 1 千萬元以下罰金。
製造、運輸、販賣第三級毒品者，處 5 年以上有期徒刑，得併
科新臺幣 7 百萬元以下罰金。
製造、運輸、販賣第四級毒品者，處 3 年以上 10 年以下有期
徒刑，得併科新臺幣 3 百萬元以下罰金。
製造、運輸、販賣專供製造或施用毒品之器具者，處 1 年以上
7 年以下有期徒刑，得併科新臺幣 1 百萬元以下罰金。
前五項之未遂犯罰之。
毒品危害防制條例第8條
轉讓第一級毒品者，處 1 年以上 7 年以下有期徒刑，得併科新
臺幣 1 百萬元以下罰金。
轉讓第二級毒品者，處 6 月以上 5 年以下有期徒刑，得併科新
臺幣 70 萬元以下罰金。
轉讓第三級毒品者，處 3 年以下有期徒刑，得併科新臺幣 30
萬元以下罰金。
轉讓第四級毒品者，處 1 年以下有期徒刑，得併科新臺幣 10
萬元以下罰金。
前四項之未遂犯罰之。
轉讓毒品達一定數量者，加重其刑至二分之一，其標準由行政院
定之。
藥事法第83條
明知為偽藥或禁藥，而販賣、供應、調劑、運送、寄藏、牙保、
轉讓或意圖販賣而陳列者，處 7 年以下有期徒刑，得併科新臺
幣 5 百萬元以下罰金。
犯前項之罪，因而致人於死者，處 7 年以上有期徒刑，致重傷
者，處 3 年以上 12 年以下有期徒刑。
因過失犯第 1 項之罪者，處 2 年以下有期徒刑、拘役或科新臺
幣 30 萬元以下罰金。
第 1 項之未遂犯罰之。
附表一（被告乙○○所犯部分）：
┌──┬────┬─────┬──┬─────────────┐
│編號│犯罪事實│罪名及所犯│累犯│  主   文                 │
│    │        │法條      │    │                          │
├──┼────┼─────┼──┼─────────────┤
│ 一 │上開事實│轉讓禁藥罪│ 否 │乙○○明知為禁藥而轉讓，共│
│    │二之（一│（藥事法第│    │二罪，均處有期徒刑玖月。  │
│    │）部分  │83 條 第1 │    │                          │
│    │        │項）      │    │                          │
│    │        │          │    │                          │
│    │        │          │    │                          │
│    │        │          │    │                          │
│    │        │          │    │                          │
│    │        │          │    │                          │
│    │        │          │    │                          │
│    │        │          │    │                          │
│    │        │          │    │                          │
│    │        │          │    │                          │
├──┼────┼─────┼──┼─────────────┤
│ 二 │上開事實│販賣第二級│ 否 │乙○○販賣第二級毒品，處有│
│    │二之（二│毒品罪（毒│    │期徒刑捌年，未扣案販賣第二│
│    │）部分  │品危害防制│    │級毒品所得新臺幣陸拾陸萬元│
│    │        │條例第4 條│    │沒收，如全部或一部不能沒收│
│    │        │第2 項）  │    │時，以其財產抵償之。      │
│    │        │          │    │                          │
│    │        │          │    │                          │
│    │        │          │    │                          │
│    │        │          │    │                          │
│    │        │          │    │                          │
│    │        │          │    │                          │
├──┼────┼─────┼──┼─────────────┤
│ 三 │上開事實│販賣第二級│ 否 │乙○○販賣第二級毒品，處有│
│    │二之（三│毒品罪（毒│    │期徒刑柒年肆月，未扣案販賣│
│    │）部分  │品危害防制│    │第二級毒品所得新臺幣拾萬元│
│    │        │條例第4 條│    │沒收，如全部或一部不能沒收│
│    │        │第2 項）  │    │時，以其財產抵償之。      │
│    │        │          │    │                          │
│    │        │          │    │                          │
│    │        │          │    │                          │
│    │        │          │    │                          │
│    │        │          │    │                          │
│    │        │          │    │                          │
├──┼────┼─────┼──┼─────────────┤
│ 四 │上開事實│販賣第二級│ 否 │乙○○販賣第二級毒品，處有│
│    │二之（三│毒品罪（毒│    │期徒刑柒年拾月，扣案如附表│
│    │）部分  │品危害防制│    │二所示之第二級毒品3 包應沒│
│    │        │條例第4 條│    │收銷燬，未扣案販賣第二級毒│
│    │        │第2 項）  │    │品所得新臺幣貳拾捌萬元沒收│
│    │        │          │    │，如全部或一部不能沒收時，│
│    │        │          │    │以其財產抵償之。          │
│    │        │          │    │                          │
│    │        │          │    │                          │
│    │        │          │    │                          │
└──┴────┴─────┴──┴─────────────┘
附表二（被告乙○○所犯應沒收之物）：
┌───┬──────────────────┬─────────┐
│ 編號 │   扣  押  物  品                   │    備      註    │
├───┼──────────────────┼─────────┤
│  1   │扣案之第二級毒品3 包（驗餘毛重1.8081│見行政院衛生署食品│
│      │公克）                              │藥物管理局檢驗報告│
│      │                                    │書                │
└───┴──────────────────┴─────────┘

司法院資訊處製作；財團法人民間司法改革基金會備份。
